【裁判字號】    99,上訴,1232
【裁判日期】    991102
【裁判案由】    違反毒品危害防制條例
【裁判全文】
臺灣高等法院臺中分院刑事判決        99年度上訴字第1232號
上  訴  人
即  被  告  乙○○
選任辯護人  蘇若龍律師
上列上訴人因違反毒品危害防制條例案件，不服臺灣南投地方法
院98年度訴字第384號中華民國99年5月26日第一審判決（起訴案
號：臺灣南投地方法院檢察署98年度偵字第1999號），提起上訴
，本院判決如下：
    主  文
上訴駁回。
    事  實
一、乙○○曾於民國（下同）93年間因施用第一級、第二級毒品
    案件，經原審法院以93年度訴字第155號判決分別判處有期
    徒刑1年、6月，應執行有期徒刑1年4月，嗣經提起上訴，經
    本院以94年度上訴字第577號判決駁回上訴確定（下稱第
    、案）；又於94年間因施用第一級、第二級毒品案件，經
    臺灣臺中地方法院以95年度訴字第255號判決分別判處有期
    徒刑1年、6月，應執行有期徒刑1年4月確定（下稱第、
    案）；又於95年間因竊盜案件，經臺灣臺中地方法院以95年
    度易字第543號判決判處有期徒刑8月（下稱第案）；又於
    同年間因施用第一級、第二級毒品案件，經原審法院以95年
    度訴字第439號判決分別判處有期徒刑1年1月、7月，應執行
    有期徒刑1年5月確定（下稱第、案），嗣因中華民國九
    十六年罪犯減刑條例公布施行，上揭第、案件及第至
    案件分別經本院以96年度聲減字第1154號裁定各減為有期
    徒刑6月、3月及4月、6月又15日、3月又15日，分別定應執
    行有期徒刑8月、1年又15日確定；前開第、案件經本院
    以96年度聲減字第3595號裁定分別減為有期徒刑6月、3 月
    ，定應執行有期徒刑8月確定，嗣上開案件經接續執行於97
    年12月21日假釋交付保護管束，於97年12月30日假釋期滿未
    經撤銷，視為已執行完畢。詎乙○○猶不知悔改，明知海洛
    因、甲基安非他命分別為毒品危害防制條例管制之第一級、
    第二級毒品，依法不得販賣、持有、轉讓或意圖販賣而持有
    ，其於98年4月23日2時許，駕駛車牌號碼9263-HQ號自小客
    車，從雲林縣林內鄉國道3號高速公路斗六交流道下高速公
    路後往林內鄉方向行駛，至該路之第一間7-11便利商店旁之
    某電子遊戲場內，以新台幣（以下同）28000元向其之前在
    雲林一監服刑時認識之姓名、年藉不詳，綽號「阿明」之成
    年男子購買供自己施用之第一級毒品海洛因10小包（毛重合
    計7.05公克，驗餘合計淨重5.04公克，含包裝袋10個，起訴
    書誤載為7.72公克）及第二級毒品甲基安非他命4小包（毛
    重合計8.591 7公克，驗餘毛重合計8.5914公克，均含8個塑
    膠袋及12張標籤紙，原判決誤載為5.2公克）而持有上開毒
    品。乙○○在購買上開海洛因後，因「阿明」向其提及可以
    在海洛因中以一比一之比例加入糖粉稀釋以販賣牟利，乙○
    ○竟因長期施用毒品花費許多金錢，萌生意圖營利販賣第一
    級毒品海洛因之犯意，而持有上開毒品海洛因。嗣於98年4
    月23 日6時50分許，乙○○駕駛前開自小客車，在國道3號
    公路北上244.8公里處故障，在乙○○尚未著手販賣行為之
    際，經警攔檢盤查，得乙○○之同意，為警分別自其隨身攜
    帶之背包查獲第一級毒品海洛因1小包、第二級毒品甲基安
    非他命2 小包、分裝夾鍊袋158個、塑膠杓子4支，再從乙○
    ○所駕駛之自小客車內查獲第一級毒品海洛因9包、第二級
    毒品甲基安非他命2小包、電子磅秤3台及含5張SIM卡之行動
    電話4支。
二、案經內政部警政署國道公路警察局第七警察隊報告臺灣南投
    地方法院檢察署檢察官偵查起訴。
    理  由
一、按被告以外之人於審判外之陳述，雖不符刑事訴訟法第159
    條之1至第159條之4之規定，然經當事人於審判程序同意作
    為證據，法院審酌該言詞陳述作成時之情況，認為適當者，
    亦得為證據；當事人、代理人或辯護人於法院調查證據時，
    知有刑事訴訟法第159條第1項不得為證據之情形，而未於言
    詞辯論終結前聲明異議者，視為有前項之同意，刑事訴訟法
    第159條之5定有明文。核其立法意旨，在於傳聞證據未經當
    事人之反對詰問予以核實，原則上先予排除。惟若當事人已
    放棄反對詰問權，於審判程序中表明同意該等傳聞證據可作
    為證據；或於言詞辯論終結前未聲明異議，基於尊重當事人
    對傳聞證據之處分權，暨證據資料愈豐富，愈有助於真實發
    見之理念，且強化言詞辯論主義，使訴訟程序得以順暢進行
    ，上開傳聞證據亦均具有證據能力。查本案採為判決基礎之
    被告以外之人於審判外之言詞或書面陳述，固屬傳聞證據，
    惟檢察官、被告及其選任辯護人迄本院言詞辯論終結前就此
    部分之證據能力均未聲明異議，應視為同意做為本案之證據
    ，本院審酌上開證據資料製作時之情況，尚無違法不當及證
    明力明顯過低之瑕疵，亦認為以之作為證據應屬適當，故揆
    諸前開規定，此部分證據均有證據能力。
二、訊據上訴人即被告（以下稱被告）乙○○對上開事實於偵查
    及原審、本院審理時均坦承不諱，並有前揭第一級毒品海洛
    因10小包、第二級毒品甲基安非他命4小包、分裝夾鍊袋158
    個、塑膠杓子4支、電子磅秤3台及含5張SIM卡之行動電話4
    支等扣案可稽。且扣案之第一級毒品海洛品10小包經送法務
    部調查局濫用藥物實驗室鑑定結果，確為純度59.39%（1包
    ，淨重3.78公克）及20.51%（9包，合計淨重1.26公克）之
    毒品海洛因（全部合計淨重5.04公克），有該實驗室鑑定書
    一紙在卷足憑（見偵卷第48頁），第二級毒品甲基安非他命
    4小包（毛重合計8.5917公克）經送行政院衛生署食品藥物
    管理局鑑定結果，確檢出甲基安非他命成分，驗餘毛重合計
    8.5914公克，亦有該局檢驗報告書可稽（見本院卷第68頁）
    ，此外，被告於原審審理中復供承分裝夾鍊袋158個、塑膠
    杓子4支、電子磅秤3台係其所有準備供販賣第一級毒品海洛
    因時所用之物（見原審卷第143頁），足證被告自白與事實
    相符，可以採信，本件事證明確，被告犯行足以認定，應依
    法論科。
三、論罪科刑之理由：
  (一)新舊法比較：查被告乙○○行為後，毒品危害防制條例於98
    年5月5日經立法院三讀通過修正部分條文，於同年5月20日
    經總統以華總一義字第０９８００１２５１４１號令公布，
    於同年5月22日生效。修正後毒品危害防制條例第17條第2項
    增定「犯第四條至第八條之罪於偵查及審判中均自白者，減
    輕其刑」之規定，係修正前所無之有利於行為人規定，故修
    正後之規定較為有利於被告，依刑法第2條第1項後段規定，
    被告應適用修正後之毒品危害防制條例論處。
  (二)按海洛因、甲基安非他命分屬毒品危害防制條例第2條第2項
    第1款、第2款所規定之第一級、第二級毒品。核被告所為，
    係犯毒品危害防制條例第5條第1項意圖販賣而持有第一級毒
    品罪、第11條第2項之持有第二級毒品罪。被告單純持有第
    一級毒品之低度行為，已為其意圖販賣而持有第一級毒品之
    高度行為所吸收，不另論罪。又被告同時因意圖販賣而持有
    第一級毒品海洛因及單純持有第二級毒品甲基安非他命，係
    以一行為同時觸犯意圖販賣而持有第一級毒品罪及單純持有
    第二級毒品罪，被告以一行為而犯二罪名，為想像競合犯，
    應從一重之意圖販賣而持有第一級毒品罪處斷。公訴人雖未
    於起訴書論及被告另涉犯單純持有第二級毒品罪，惟該部分
    犯行既記載於起訴書之犯罪事實，且與起訴之罪有想像競合
    犯之裁判上一罪關係，已如前述，本院自應併予審理。修正
    後毒品危害防制條例第17條第2項規定「犯第四條至第八條
    之罪於偵查及審判中均自白者，減輕其刑」，所謂在偵查中
    自白，係指依刑事訴訟法規定，在具犯罪偵查、證據蒐集等
    職權之檢察官、司法警察官、司法警察及其他有偵查職權之
    公務員訊問、調查中自白者而言（最高法院87年度台上字第
    1257號判決參照）。查被告於偵查及原審、本院審理中均自
    白犯行（參見偵查卷第29頁至第30頁；原審99年5月12日審
    判筆錄第3頁至第9頁、本院99年10月19日審判筆錄第4、5頁
    ），其所為意圖販賣而持有海洛因犯行自符合此部分減刑規
    定，應依法減輕其刑。至於毒品危害防制條例第17條第1項
    規定：犯第4條至第8條、第10條或第11條之罪，供出毒品來
    源，因而查獲其他正犯或共犯者，減輕或免除其刑。其立法
    意旨重在鼓勵具體供出其上游販毒者，俾資追查該毒梟前手
    及其上游毒品，以杜絕毒品之蔓延與氾濫為目的。倘未因其
    自白進而查獲毒梟前手或其上游毒品者，自不得執此邀本條
    規定之寬減（參見最高法院96年度臺上字第1568 號刑事判
    決之旨趣）。查本件被告乙○○遭警查獲後，於警詢時經警
    問以除本件查獲之毒品外，伊還有無向其他人購買毒品時，
    固曾供稱伊有埔里綽號「師公泉」之林清泉買過二次安非他
    命，時間約在半個月前（詳細時間忘記了），地點是在草屯
    鎮烏溪橋邊等語（見偵查卷第39頁），然本件被告被起訴意
    圖販賣而持有之第一級毒品海洛因，及單純持有之第二級毒
    品甲基安非他命均係向姓名、年藉不詳，綽號「阿明」之成
    年男子所購買，業據被告於警、偵訊及審理中供承甚明（偵
    查卷第9頁、第29頁及原審卷第141、142 頁），則縱林清泉
    嗣經查獲販賣毒品案件，亦非屬被告所犯本件意圖販賣而持
    有海洛因之毒品來源，自無從依毒品危害防制條例第17條第
    1項之規定減輕其刑，檢察官聲請減輕其刑部分，與毒品危
    害防制條例第17條第1項規定之要件不符，容有未洽，併予
    敘明。另被告曾受如事實欄所示之有期徒刑執行完畢，有臺
    灣高等法院被告前案紀錄表、臺灣南投地方法院檢察署刑案
    資料查註紀錄表各1份可按。其於有期徒刑執行完畢後5年內
    ，再因故意犯本件有期徒刑以上之罪，為累犯，除無期徒刑
    依法不得加重外，應依刑法第47條第1項規定，加重其刑，
    並與前開減輕事由，先加後減之。另刑法第59條規定：犯罪
    之情狀顯可憫恕，認科以最低度刑仍嫌過重者，得酌量減輕
    其刑。是刑法第59條之酌量減輕其刑，必須犯罪另有特殊之
    原因與環境等等，在客觀上足以引起一般同情，認為即予宣
    告法定低度刑期尤嫌過重者，始有其適用，有最高法院45年
    度台上字第1165號判例可資參照。查本件被告曾有多次毒品
    前科，茲再以鉅資購入二種毒品，除供己施用外，亦意圖營
    利販賣第一級毒品，非僅未見悛悔，更有助長社會毒風，殊
    無堪資憫恕可言，自無依刑法第59條規定減輕其刑可言。被
    告之辯護人辯稱依被告犯罪情節尚堪憫恕，而請依刑法第59
    條減輕其刑云云，尚非可採。
  (三)另扣案之海洛因10小包（驗餘合計淨重5.04公克，含10個包
    裝袋）、甲基安非他命4小包（驗餘毛重合計8.5914公克，
    含8個塑膠袋），分別為毒品危害防制條例第2條第2項第1、
    2 款所規定之第一、二級毒品，不得非法製造、運輸、販賣
    、持有、施用及轉讓，俱屬違禁物，均應依同條例第18條第
    1 項前段規定，宣告沒收銷燬之（包裝上開毒品之包裝袋因
    已沾染第一、二級毒品，無可析離，自應視為第一、二級毒
    品，併予沒收銷燬之）。另扣案之分裝夾鍊袋158個、塑膠
    杓子4支及電子磅秤3台，均為被告所有，準備供被告意圖販
    賣而持有海洛因所用之物，均應依刑法第38條第1項第2款之
    規定諭知沒收；而扣案含5張SIM卡之行動電話4支，雖亦係
    被告所有之物，然並不能證明供本件犯罪所用或所得之物，
    故均不予宣告沒收。
四、原審認被告乙○○罪證明確，而依上述規定予以論罪，復審
    酌被告之犯罪動機、目的、手段、所為有使他人陷於毒品犯
    罪之重大危險，其持有毒品之數量，及犯後坦認犯行之態度
    等一切情狀，量處有期徒刑七年，並諭知扣案之上開毒品沒
    收銷燬之，及上開分裝袋、塑膠杓子、電子磅秤沒收。其認
    事用法，核無不合，量刑亦堪認妥適。被告上訴以其自白犯
    罪、供出毒品來源因而查獲而請求再減輕其刑，並指摘原判
    決量刑過重云云，核無理由，應予駁回。
據上論結，應依刑事訴訟法第368條，判決如主文。
本案經檢察官甲○○到庭執行職務。
中    華    民    國    99    年    11    月    2     日
              刑事第四庭  審判長法  官  洪  耀  宗
                                法  官  劉  登  俊
                                法  官  許  文  碩
以上正本證明與原本無異。
如不服本判決應於收受送達後十日內向本院提出上訴狀，其未敘
述上訴之理由者並得於提起上訴後十日內向本院補提理由書（均
須按他造當事人之人數附繕本）「切勿逕送上級法院」。
                                書記官  郭  蕙  瑜
中    華    民    國    99    年    11    月    2     日

司法院資訊處製作；財團法人民間司法改革基金會備份。
